臺灣基隆地方法院基隆簡易庭小額民事判決
原　　　告　麗景天下社區管理委員會
法定代理人　丙○○
訴訟代理人　甲○○
被　　　告　丁○○
訴訟代理人　乙○○
當事人間請求給付管理費事件，本院於民國94年4月15日辯論終
結，判決如下：
    主  文
被告應給付原告新台幣貳萬肆仟伍佰參拾貳元，及自民國九十三
年十二月七日起至清償日止，按年息百分之五計算之利息。
訴訟費用新台幣壹仟元由被告負擔。
本判決得假執行。
    理由要領
一、原告起訴主張被告係原告社區內之區分所有權人，依區分所
    有權人會議決議，各區分所有權人每月應按坪數繳交管理費
    每坪新台幣（下同）45元。惟被告積欠自民國93年3月起至8
    月及93年9月1日至10月31日之管理費24,532元。雖經原告多
    次催繳均置之不理，爰訴請被告如數給付等語。
二、被告固對於其積欠原告所請求之管理費不爭執，但以：原告
    於86年1月19日第一次區分所有權人會議，實際出席人數不
    足，當然不具有當事人能力。又該次會議明白宣示為「正式
    申請報備成立麗景天下社區管理委員會及討論相關事宜」，
    則決議規約應為首要，惟會議全部過程中，並無一字提及規
    約，因此規約顯未經合法表決通過，而記載管理費收費標準
    之規約既未經合法表決，因此管理費收費標準亦未經合法決
    議通過，原告即無收受管理費之合法依據，令原告應負擔被
    告所屬建物之公共區域電梯之維護修繕費，竟拒絕負擔，其
    管理方式違法，為此聲明駁回原告之訴。
三、得心證之理由：
（一）按管理委員會有當事人能力，固為84年6月28日公布施行
      之公寓大廈管理條例第35條第1項所明定，惟在公寓大廈
      管理條例施行前已取得建造執照之公寓大廈，應依該條例
      規定成立管理組織，公寓大廈管理條例第43條亦定有明文
      。是公寓大廈管理委員會須係依公寓大廈管理條例所定之
      程序成立者，始具備當事人能力，而公寓大廈管理條例施
      行前已成立之公寓大廈管理委員會亦應於公寓大廈管理條
      例施行後，依該條例所定程序，成立管理組織，始能取得
      當事人能力。本件麗景天下社區於80年間取得建物之使用
      執照即公寓大廈管理條例施行前已建設完成，揆諸前開之
      規定，該麗景天下社區之住戶，應於公寓大廈管理條例施
      行後，依該條例第31條第1項第1款之規定，召開區分所有
      權人會議，並以區分所有權人三分之二以上及其區分所有
      權比例合計三分之二以上出席，以出席人數四分之三以上
      及其區分所有權比例占出席人數區分所有權四分之三以上
      之同意訂定規約，於規約中明定管理委員會之組織及選任
      方式，始能合法成立管理委員會。
（二）經查，麗景天下社區係於86年1月19日召開區分所有權人
      第1次會議，決議成立管委會，並通過社區規約，全體區
      分所有權人339戶中有234戶出席，出席之區分所有權人比
      例之為七三四七九點一三分之一○七五九五點四四，已達
      出席人數及其區分所有權比例，此有原告提出之報備設立
      之相關資料在卷可稽。而按公寓大廈之區分所有權人會議
      ，主要係為區分所有建物內各區分所有權人之利害關係事
      項所召開，其決議性質上係多數區分所有權人平行意思表
      示趨於一致之合同行為，而發生一定私法上之效力，與民
      法上社團法人為規範社員相互權利義務關係而召開之總會
      決議，性質上、利益上之狀態相類似，基於相同之法律理
      由，自得類推適用民法第56條有關社團總會決議效力之規
      定。本件被告對於86年1月19日召開之區分所有權人第1次
      會議，出席成員之清點、委託書是否完備、表決方法及內
      容，既未當場表示異議者，亦未於決議後3個月內請求法
      院撤銷該決議，基於維護法律秩序安定性及禁反言原則之
      理由，即不得再以區分所有權人會議召集程序或決議方法
      違反法令或規約為由，主張該決議不成立或無效，因此該
      決議應認為仍合法有效存在，原告既經合法有效之決議通
      過成立，原告當事人能力業已具備，則被告所辯原告不具
      當事人能力之事，首不足採。
（三）次查，原告於公寓大廈管理條例公佈施行前，管理費即依
      建商所訂定之規定，依住戶房屋坪數每坪45元收取，行之
      有年，此部分被告並未否認。而86年1月19日已於會議紀
      錄記載「案由：追認過去所訂的麗景天下社區自治章程」
      。內容：麗景天下社區自治章程是按內政部所頒公寓大廈
      規約範本所訂定，完全合乎公寓大廈管理條例之本社區所
      屬規約。決定：全體區分所有權人表決通過追認。」，自
      該會議紀錄全部文字真意以觀，可確信已表決通過記載原
      告據以收取管理費標準之規約，則原告依據規約收取管理
      費顯屬有據，被告辯稱規約未經表決顯無理由。復且參諸
      被告於拒絕繳納系爭管理費之前已繳納多年管理費，對於
      計費標準及方式並無爭執，全體社區住戶對於此項收費標
      準亦無爭執，更足以佐證該收費標準應確實經過區分所有
      權人會議合法決議。
（四）又按公寓大廈之公共基金應設專戶儲存，並由管理負責人
      或管理委員會負責管理，其運用應依區分所有權人會議之
      決議為之，公寓大廈管理條例第18條第3項定有明文，由
      此可知公寓大廈之管理費等公共基金，係依區分所有權人
      會議決議之用途作為公寓大廈共同使用，管理委員會僅係
      管理機關，並未取得公共基金之所有權。次按管理委員會
      應向區分所有權人會議負責，並向其報告會務；而管理負
      責人、主任委員、或管理委員無正當理由未執行區分所有
      權人會議決議事項者，應由主管機關處以罰鍰，同法第36
      條、第38條第5款亦規定甚明，管理委員會或管理委員既
      有執行區分所有權人會議決議事項之責，且應向區分所有
      權人會議負責，倘其執行決議不力、帳目交代不清或有其
      他違法情事，自得以區分所有權人會議之決議加以解任改
      選、依法訴追、求償或由主管機關對其處以罰鍰，至於管
      理費則係作為公寓大廈共同使用，已如前述，自不得任由
      區分所有權人以管理委員會未善盡管理職責為由拒繳管理
      費，否則如此徒讓社區生活品質每況愈下，是被告以原告
      未負擔其建物之公共電梯修繕管理費的管理方式不滿拒絕
      繳納管理費，亦無理由。
（五）按區分所有權人或住戶積欠應繳納之公共基金或應分擔或
      其他應負擔之費用已逾二期或達相當金額，經定相當期間
      催告仍不給付者，管理負責人或管理委員會得訴請法院命
      其給付應繳之金額及遲延利息，公寓大廈管理條例第21條
      定有明文；次按遲延之債務，以支付金錢為標的者，債權
      人得請求依法定利率計算之遲延利息，但約定利率較高者
      ，仍從其約定利率；給付有確定期限者，債務人自期限屆
      滿時起，負遲延責任；給付無確定期限者，債務人於債權
      人得請求給付時，經其催告而未為給付，自受催告時起，
      負遲延責任，其經債權人起訴，或依督促程序送達支付命
      令者，與催告有同一之效力，民法第233條第1項、第229
      條第1項、第2項分別定有明文。從而，原告請求被告給付
      積欠之管理費24,532元，及自支付命令繕本送達翌日即93
      年12月7日起至清償日止，按週年百分之五計算之遲延利
      息，為有理由，應予准許。
四、本件係依小額訴訟程序為被告敗訴之判決，應依職權宣告假
    執行。
五、訴訟費用1,000元應由被告負擔。
中　　華　　民　　國　　94　　年　　4 　　月　　29　　日
                  臺灣基隆地方法院基隆簡易庭
                          法      官  王翠芬
以上正本係照原本作成。
對於本件判決如有不服，應於收受送達後二十日內向本院提出上
訴書狀，上訴於本院合議庭，並按他造當事人之人數附具繕本。
當事人之上訴，非以判決違背法令為理由不得為之，上訴狀應記
載上訴理由，表明下列各款事項：
(一)原判決所違背之法令及其具體內容。
(二)依訴訟資料可認為原判決有違背法令之具體事實。
中　　華　　民　　國　　94　　年　　4 　　月　　29　　日
                           法院書記官 修丕龍
